臺灣高雄地方法院刑事判決　　　　　　　95年度易字第1375號
公　訴　人　臺灣高雄地方法院檢察署檢察官
被　　　告　丙○○
　　　　　　　　　　（另案於臺灣屏東竹田分監執行中）
被　　　告　乙○○
　　　　　　　　　　5號
上列被告因妨害婚姻案件，經檢察官提起公訴（95年度偵字第
16449 號），本院判決如下：
    主  文
丙○○與有配偶之人相姦，處有期徒刑肆月，如易科罰金，以銀
元參佰元即新臺幣玖佰元折算壹日。
乙○○被訴部分公訴不受理。
    事  實
一、丙○○明知乙○○係甲○○之妻，為有配偶之人，竟基於相
    姦之犯意，於95年3 月16日20時許，在乙○○之母親位於高
    雄縣大寮鄉○○村○○路16巷28號11樓之租屋處房間內，與
    乙○○發生性行為1 次。嗣因甲○○於同日21時30分許至上
    址找乙○○時，發現丙○○亦在上址客廳內，經進入前揭房
    間後，在該房間垃圾桶內發現內有精液之保險套1 個及沾有
    分泌物之擦拭過衛生紙1 團，始知悉上情。
二、案經甲○○訴由高雄縣政府警察局林園分局報告臺灣高雄地
    方法院檢察署檢察官偵查起訴。
    理  由
一、證據能力之審酌：
(一)按「被告以外之人於審判外之言詞或書面陳述，除法律有規
    定者外，不得作為證據。」刑事訴訟法第159 條第1 項固定
    有明文。惟按「被告以外之人於審判外之陳述，雖不符前4
    條之規定，而經當事人於審判程序同意作為證據，法院審酌
    該言詞陳述或書面陳述作成時之情況，認為適當者，亦得為
    證據。當事人、代理人或辯護人於法院調查證據時，知有第
    159 條第1 項不得為證據之情形，而未於言詞辯論終結前聲
    明異議者，視為有前項之同意。」刑事訴訟法第159 條之5
    亦規定甚明。本件告訴人甲○○於警詢中之供述，雖均屬被
    告以外之人於審判外之言詞或書面陳述，惟被告於本院調查
    證據時，知有上情而未於言詞辯論終結前聲明異議，本院審
    酌該等陳述係執法機關依法定程序詢問而做成，並無何違法
    不當之處，亦無不足採信之情況，認以之做為證據，應屬適
    當，該等陳述應有證據能力。
(二)證人即告訴人甲○○於偵訊中之證詞，亦屬被告以外之人於
    審判外之陳述，依刑事訴訟法第159 條第1 項之規定，本不
    得做為證據，惟按被告以外之人於偵查中向檢察官所為之陳
    述，除顯有不可信之情況者外，得為證據，刑事訴訟法第
    159 條之1 第2 項定有明文。上開陳述均係在檢察官前所做
    成，並均有具結擔保其陳述之正確性，並無何顯不可信之情
    況，依前開法條意旨，自得做為證據。
二、訊據被告丙○○固坦認曾於前開時地與被告乙○○發生性行
    為，然矢口否認有何通姦之犯意，並辯稱：其不知被告乙○○為有配偶之人云云。惟查：被告丙○○與被告乙○○於前
    揭時地發生性行為乙節，業據被告自承不諱，核與證人即被
    告乙○○之證言相符，並有用過之保險套及衛生紙扣案可佐
    。且被告丙○○與被告乙○○於前開時地方生性行為之前，
    被告乙○○已告知被告丙○○自己為有配偶之人，被告丙○○亦見過告訴人甲○○等情，業據證人即被告乙○○於本院
    審理中證述明確。而證人甲○○亦於本院審理中到庭證稱：
    其曾見過被告丙○○，並有警告被告丙○○不要與被告乙○○交往，被告乙○○為有老公之人等語，足見被告丙○○與
    被告乙○○發生性行為時，已知對方為有配偶之人，本件事
    證明確，被告犯行已堪認定。
三、按告訴乃論之罪，對於共犯之一人撤回告訴，其效力及於其
    他共犯，但刑法第239 條之罪，對於配偶撤回告訴者，其效
    力不及於相姦人，是告訴人雖對被告乙○○撤回告訴，本院
    仍得就被告丙○○之犯行加以審究。核被告丙○○所為，係
    犯刑法第239 條後段之相姦罪。爰審酌被告與有配偶之人相
    姦，妨害他人家庭婚姻之幸福美滿，犯後否認犯行態度不佳
    ，及其犯罪之動機、目的、手段等一切情狀，量處如主文所
    示之刑。查被告行為後，刑法於94年2 月2 日修正公布，於
    95年7 月1 日施行，罰金罰鍰提高標準條例第2 條則刪除，
    亦於95年7 月1 日生效，而被告行為時易科罰金之折算標準
    ，修正前刑法第41條之規定為銀元1 元以上3 元以下，又修
    正前罰金罰鍰提高標準條例第2 條規定易科罰金就其原定數
    額提高為100 倍折算1 日，即銀元100 元以下300 元以下，
    折算為新臺幣後，最高得以銀元300 元即新臺幣900 元折算
    1 日，而依修正後之刑法第41條，則係以新臺幣1000 元 、
    2000元或3000元折算一日，罰金罰鍰提高標準條例第2條 刪
    除，無須提高倍數，是新法最低之折算金額仍較舊法為高，
    兩相比較，自以舊法有利於被告，應適用修正前之舊法諭知
    易科罰金之折算標準。
四、公訴意旨另略以：被告乙○○明知自己為有配偶之人，竟基
    於通姦之犯意，於上揭時地與被告丙○○發生性行為，因認
    被告涉犯刑法第239 條前段之通姦罪嫌。惟按告訴乃論之罪
    ，告訴人於第一審辯論終結前，得撤回其告訴；其告訴經撤
    回者，法院應諭知不受理之判決，刑事訴訟法第238 條第1
    項、第303 條第3 款分別定有明文，而諭知不受理之判決，
    得不經言詞辯論為之，亦為刑事訴訟法第307 條所明定。被
    告乙○○涉犯刑法第239 條之通姦罪，依刑法第245 條第1
    項之規定，需告訴乃論，而告訴人甲○○業已於本院審理中
    具狀撤回對被告乙○○之告訴，有刑事撤回告訴狀一紙在卷
    可稽，揆諸前開法條意旨，自應為不受理之諭知。
據上論斷，應依刑事訴訟法第299條第1項前段、第303條第3款、
第307條，刑法第2條第1項前段、第239條後段，修正前刑法第41
條第1項前段，刑法施行法第1條之1，修正前罰金罰鍰提高標準
條例第2條，判決如主文。
本案經檢察官丁○○到庭執行職務
中　　華　　民　　國　　96　　年　　3 　　月　　30　　日
                  刑事第九庭  審判長法　官  王啟明
                                    法  官  陳建和
                                    法  官  王奕勛
中　　華　　民　　國　　96　　年　　3 　　月　　30　　日
以上正本證明與原本無異。
如不服本判決，應於收受送達後10日內向本院提出上訴書狀。
　　　　　　　　　　　　　　　　    書記官  陳心儀
附錄論罪科刑法條：
刑法第239條
有配偶而與人通姦者，處1年以下有期徒刑，其相姦者亦同。
